臺灣臺南地方法院新市簡易庭民事判決
110年度新簡字第482號
原      告  翁  建
被      告  黃俊傑
訴訟代理人  王美麗
上列原告因被告恐嚇案件，提起刑事附帶民事訴訟請求損害賠償
事件，經本院刑事庭移送前來（110年度附民字第113號），本院
於民國110年11月12日言詞辯論終結，判決如下：
　　主　　　文
被告應給付原告新臺幣壹萬元，及自民國一百一十年三月二十八
日起至清償日止，按週年利率百分之五計算之利息。
原告其餘之訴駁回。
訴訟費用由被告負擔百分之二，餘由原告負擔。
本判決原告勝訴部分得假執行。
　　事實及理由
一、原告起訴主張：訴外人即被告之配偶王美麗所有之臺南市○
    鎮區○○段000○0地號土地，與原告所有之同段556之4地號土
    地相隔5米寬之農路而毗鄰。原告於民國108年11月11日上午
    9時許，申請地政機關至上開土地鑑界時，因與王美麗發生
    爭吵，在場之被告旋向原告恫稱：「你再不走，我就叫狗咬
    你」等語，隨即將狗籠内之黑色土狗放出，致原告心生畏懼
    而危害於安全（下稱系爭行為）。原告因被告系爭行為，受
    有精神上痛苦，爰依侵權行為之法律關係，請求被告應賠償
    精神慰撫金等語。並聲明：被告應給付原告50萬元，及自起
    訴狀繕本送達翌日起至清償日止，按週年利率5%計算之利息
    。
二、被告則以：伊確實有為系爭行為，當時是因為原告遲遲不離
    開，當下很生氣才會這麼做，而原告於刑事案件中其餘之告
    訴，均已經第一審刑事法院判決無罪等語置辯。
三、得心證之理由：
　㈠原告主張之上開事實，業據其於警詢及偵訊時陳述明確（見新簡卷第35頁至第43頁、第49頁至第50頁、第55頁），且為被告所不爭執（見新簡卷第99頁）；又被告因系爭行為，業經臺灣臺南地方檢察署檢察官以109年度偵續字第134號、110年度偵字第774號起訴書提起公訴，經本院刑事庭以110年度易字第95號判決認被告犯恐嚇危害安全罪，處拘役10日（下稱系爭刑事案件）等情，亦經本院調閱系爭刑事案件全案卷宗核閱無訛，堪信為真實。
　㈡本件應探究者為：原告主張被告為系爭行為，應負侵權行為
    之損害賠償責任，是否有理由？倘有理由，則原告依侵權行
    為之法律關係，請求被告賠償精神慰撫金50萬元，有無理由
    ？
　⒈按因故意或過失，不法侵害他人之權利者，負損害賠償責任；不法侵害他人之身體、健康、名譽、自由、信用、隱私、貞操，或不法侵害其他人格法益而情節重大者，被害人雖非財產上之損害，亦得請求賠償相當之金額，民法第184 條第1項前段、第195條第1項前段分別定有明文。又所謂侵害他人之自由，並不以剝奪他人之行動或限制其行動自由為限，即以強暴、脅迫之方法，影響他人之意思決定，或對其身心加以威脅，使生危害，亦包括在內（最高法院81年度台上字第2462號判決意旨參照）。準此，所謂自由權，亦包括精神活動之自由在內。另所謂「恐嚇」，祇須行為人以足以使人心生畏怖之情事告知他人為已足，其通知危害之方法並無限制，凡一切以直接之言語、舉動，或其他足使被害人理解其意義之方法或暗示其如不從將加危害，而使被害人心生畏怖者，均應包括在內。至該言語或舉動是否足以使他人生畏怖心，應依社會一般觀念衡量之，如行為人之言語、舉動，依社會一般觀念，均認係惡害之通知，而足以使人生畏怖心時，即可認屬恐嚇。查原告主張因被告系爭行為，已使其心生畏懼，致生危害於安全一節，業經原告於系爭刑事案件警詢中陳稱：被告說要放狗咬伊，且付諸行動放狗出來嚇伊，致伊心生畏懼等語（見新簡卷第38頁），核與證人即員警王鴻典於系爭刑事案件偵查中具結證稱：伊有聽到被告說要放狗出來咬原告，本來狗是綁在圍欄內，後來被告進去將狗牽出來，原告很害怕等語綦詳（見新簡卷第60頁）、證人林清女於系爭刑事案件審理中具結證稱：伊與原告是鄰居，案發時，狗突然從下面爬出來，伊不知道狗是自己跑出來還是被告放出來的，但是因為原告會怕狗咬，所以一直後退，直到員警要求被告把狗帶回為止等語明確（見新簡卷第80頁至第81頁），足認原告確實因被告之系爭行為，感到畏懼，被告系爭行為已屬侵害原告自由之故意侵權行為，當無疑義。是原告主張被告所為系爭行為屬恐嚇行為，被告應負侵權行為損害賠償責任，應屬有據。　
　⒉按慰藉金之賠償須以人格權遭遇侵害，使精神上受有痛苦為必要，其核給之標準固與財產上損害之計算不同，然非不可斟酌雙方身分資力與加害程度，及其他各種情形核定相當之數額（最高法院51年台上字第223號判決參照）。質言之，人格價值雖無法以金錢衡量，精神上之痛苦，亦無從實際計量，惟人格權遭受不法侵害時，法院非不能根諸於個案基礎，考量精神慰撫金之功能與性質（賠償機能、制裁加害人或滿足被害人之實際效果），就具體個案應量定之慰撫金數額為規範上之評價。查被告以系爭行為恐嚇原告，使原告之自由受侵害，已如前述，原告精神上自受有痛苦，是原告本於侵權行為之法律關係，請求被告賠償其非財產上之損害，洵屬有據。本院審酌原告學歷為大學畢業，目前仰賴退休金生活；被告則為高職畢業，薪水不定，業據兩造陳明在卷（見新簡卷第100頁），並有本院依職權調取兩造稅務電子閘門財產所得調件明細表附卷可稽（見新簡卷第23頁至第34頁），並考量兩造之身分、地位、經濟能力、學經歷、被告侵權行為之動機、加害手段與程度，暨原告所受損害等一切情狀，認原告請求之精神慰撫金以10,000元為適當，原告逾此金額之主張，即非有據。
　⒊末按給付無確定期限者，債務人於債權人得請求給付時，經
    其催告而未為給付，自受催告時負遲延責任。其經債權人起
    訴而送達訴狀或依督促程序送達支付命令，或為其他相類之
    行為，與催告有同一之效力；又遲延之債務以支付金錢為標
    的者，債權人得請求依法定利率計算之遲延利息；而應付利
    息之債務，其利率未經約定，亦無法律可據者，週年利率為
    百分之5，民法第229條第2項、第233條第1項及第203條分別
    定有明文。查本件原告提起刑事附帶民事訴訟，其起訴狀繕
    本係於110年3月27日送達被告，有送達證書在卷可憑（於11
    0年3月17日寄存於轄區派出所，於同年3月27日送達，送達
    證書見附民卷第25頁），是原告就前開前開精神慰撫金，併
    請求自起訴狀繕本送達翌日即110年3月28日起至清償日止，
    按週年利率5％計算之利息，亦屬有據。
四、綜上所述，原告依侵權行為之法律關係，請求被告賠償精神
    慰撫金10,000元，及自110年3月28日起至清償日止，按週年
    利率5％計算之利息，為有理由，應予准許；逾此部分之請求
    ，則非屬允當，應予駁回。
五、本判決原告勝訴部分係就民事訴訟法第427條第1項所定適用
    簡易程序所為被告敗訴之判決，依同法第389條第1項第3款
    規定，應依職權宣告假執行。
六、訴訟費用負擔之依據：民事訴訟法第79條。  
中　　華　　民　　國　     110   　年　　11　    月   　
26       日
　　　　　　　　　新市簡易庭     法        官   施志遠
以上正本係照原本作成。
如不服本判決，應於判決送達後20日內，向本院提出上訴狀並表
明上訴理由（須附繕本）。如委任律師提起上訴者，應一併繳納
上訴審裁判費。
中　　華　　民　　國　　110 　年　　11　　月　　29　　日
             　                書 記 官 李慈容